【裁判字號】    97,訴,1272
【裁判日期】    971231
【裁判案由】    清償債務
【裁判全文】
臺灣臺南地方法院民事判決              97年度訴字第1272號
原      告  乙○○
訴訟代理人  吳永茂律師
            羅玲郁律師
被      告  丙○○
上列當事人間請求清償債務事件，經本院於民國97年12月24日言
詞辯論終結，判決如下：
    主  文
原告之訴及假執行之聲請均駁回。
訴訟費用新台幣壹萬零玖佰元由原告負擔。
事實及理由
一、原告起訴主張：（一）被告為原告之女婿，服務於台南縣警
    察局永康分局，因購屋款而向原告借貸新台幣（下同）100
    萬元，原告分別於民國（下同）96年4月9日由原告佳里郵局
    00000000000000號帳戶內，提領70萬元、96年7月4日再提領
    20萬元、96年7月12日又提領40萬元，將其中10萬元，三次
    共100萬元，交付被告收受。（二）上開借貸已超過1年，被
    告毫無返還意思，原告屢為催索，被告竟置之不理，迫於無
    奈，只好提起訴訟，依消費借貸之法律關係請求被告返還；
    因上開借貸未約定返還期限，依民法第478條之規定，定一
    個月以上之相當期限，催告被告返還，爰以起訴狀繕本送達
    ，作為催告返還之意思表示通知。原告與夫婿均為國小教師
    ，退休後開設安親班從事補教事業，經濟狀況良好。被告為
    原告之女婿，服務於警界，然揮霍無度，見被告頗有積蓄，
    以購屋需款為由，向原告借貸100萬元，原告基於疼愛女兒
    之心態，自然如數出借，並且未要求被告書立借據。詎被告
    自忖並未立借據，除昧著良心否認有借貸之事實外，並誣指
    原告有精神疾病，無中生有云云，著實令人心寒，倘無借貸
    ，原告豈會平白花錢提起訴訟？（三）原告因積勞成疾，罹
    患腸胃疾病，固曾於96年1月8日至2月9日，在台南市立醫院
    住院32天天，同年7月23日至9月5日再住院44天，同年9月10
    日至10月23日再住院43天，共119天，然均係因腸胃不適或
    憂鬱症而住院，絕非被告所誣稱之精神疾病導致精神錯亂而
    胡亂指控，若原告真有如被告所稱精神錯亂，則被告之妻又
    怎能一再央請要將小孩交予原告照顧，另目前原告亦尚在經
    營安親班。（四）原告確實分別於96年4月9日自原告佳里郵
    局00 000000000000號帳戶內，提領70萬元、96年7月4日再
    提領20萬元、96年7月12日又提領40萬元，將其中10萬元，
    三次共100萬元，交付被告收受。關於原告自佳里郵局提領
    款項之事實，除有卷附之郵局存摺影本可參外，並可請鈞院
    向佳里郵局調閱原告帳戶之存提領記錄到院參辦。另從被告
    財產所得調件明細表亦可看出：被告正係96年間取得上開借
    款後，隨即購置及裝潢房屋台南市○區○○段431-7地號及
    其地上建物門牌「台南市○○街72號2樓之2」房屋，然95
    、96年間被告及被告之妻名下存款僅有合作金庫銀行佳里分
    行有利息所得且利息所得僅千元之數，可見二人存款不多，
    則既無存款，若非向原告借錢，何以金錢支付前述房屋之購
    屋及裝潢，再則證人甲○○亦出庭證稱: 「…借錢的時候我
    沒有去，但是原告都有告訴我，他有領錢借給被告，分三筆
    70萬、20萬、10萬元，日期是96年4月9日、97年7月4日、97
    年7月12日。…（被告有向原告借錢，他們一起去領錢的時
    間點你知道嗎？）知道。因為我太太有告訴我，所以我知道
    。（你是否有看到他們一起去領錢嗎？）我太太跟他一起去
    回來告訴我而已。（你是否有跟被告要過錢？）我有親自去
    他的派出所及並打電話。（你打電話跟被告要錢被告怎麼反
    應？）他說要貸款還錢，大家從此一刀兩斷…」若非真有借
    貸一事，則被告何需向證人甲○○表示要貸款還錢，足證原
    告所主張之事實，信而有據。並聲明：１被告應給付原告一
    百萬元及自起訴狀繕本送達後第三十一日起至清償日止，按
    週年利率百分之五計算之利息。２原告願供擔保宣告假執行
    。
二、被告否認曾向原告借款一百萬元，並以：（一）原告有精神
    性疾病，常常騷擾原告；（二）如果我有跟原告借錢，他直
    接匯錢給我就好，為何還要我去拿現金，且為何我岳父事前
    不知道原告有借錢給我；（三）如果原告有借我錢，以我目
    前的薪資狀況不可能（答應）在一年內還她；（四）原告說
    我以扶養原告來作為借錢的條件，我連自己的父母都沒有要
    求我扶養怎麼可能扶養原告呢，我岳父與岳母只分別大我12
    歲、10歲怎麼可能扶養他們；（五）原告應該要證明我有向
    原告借錢等語資為抗辯。
三、兩造不爭執事項：
    （一）原告曾在佳里郵局分別於96年4月9日及96年7月4日提
          領現金款各70萬元及20萬元；於96年7月12日提領定
          期40萬元。
    （二）原告於96年7月23日至96年9月5日，因憂鬱症至台南
          市立醫院住院治療44天。
    （三）以上事實，有原告提出之郵局存摺影本為證，並據本
          院向台南市立醫院調取原告之就醫摘要及病歷影本可
          參，且為兩造所不爭，堪信為真實。
四、本件經協商並簡化爭點，確認兩造爭執事項如下（本院卷，
    第63~64頁）：
    （一）被告是否有向原告借貸系爭100萬元借款？兩造間是
          否成立消費借貸契約？
    （二）原告請求被告返還系爭100萬元之借款，有無理由？
五、茲就上開兩造爭執事項，分述本院得心證理由如下：
    （一）被告是否有向原告借貸系爭100萬元借款？兩造間是
          否成立消費借貸契約？
    １按消費借貸，因金錢或其他代替物之交付，而生效力，民
      法第四百七十五條定有明文。又金錢借貸契約，屬要物契
      約，應由貸與人就交付金錢之事實，負舉證之責（參照最
      高法院六十九年度台上字第三五四六號判例）。原告主張
      被告曾向其借貸系爭一百萬元之借款，兩造成立系爭一百
      萬元之消費借貸契約，惟為被告所否認，並以前揭情詞置
      辯，則依上開判例意旨，原告即應就其已交付一百萬元借
      款之事實，負舉證責任。查原告固提出其在佳里郵局之存
      摺影本，有其分別於96年4月9日及96年7月4日提領現金款
      各70萬元及20萬元；並於96年7月12日提領定期40萬元之
      提款紀錄，惟該份存摺充其量僅能證明原告曾有上開三筆
      提款之紀錄，至於上開三筆提款是否為借貸予被告之借款
      則無法證明。證人即原告之配偶呂登進證稱：「被告為了
      買房子向被告的姐姐借錢，房子的裝潢是向原告借的。」
      、「（被告向原告）借錢的時候我沒有去，但是原告都有
      告訴我，他有領錢借給被告，分三筆70萬、20萬、10 萬
      元，日期是96年4月9日、97年7月4日、97年7月12日。」
      等語（本院卷，第19頁），惟依證人呂登進之證言，其之
      所以知悉被告向原告借錢之時間及金額，均係向原告處聽
      聞而來，既無其他證據足資佐證，自難單憑上開證人呂登
      進之證言逕為不利被告之認定。況證人呂登進與原告為夫
      妻關係，其證言難免偏頗原告，自難盡信。
    ２次查，原告固曾因精神性疾病至台南市立醫院就醫及住院
      治療，惟其病情為「憂鬱症，．．．目前日常工作及生活
      可自理，宜後續追治療」一節，有台南市立醫院就醫摘
      要可稽，是以原告之精神性疾病是否達被告所抗辯「會無
      端指控被告向其借款」，依上開醫院就醫摘要，並無從得
      知，惟原告主張兩造間存有系爭消費借貸契約，既無法就
      其已交付一百萬元借款予被告之事實，善盡舉證責任，其
      主張兩造間成立系爭一百萬元之消費借貸契約及被告應返
      還其系爭一百萬元之借款云云，自無足取。
    （二）原告請求被告返還系爭100萬元之借款，有無理由？
      綜上所述，原告無法舉證曾交付一百萬元借款予被告之事
      實為真，其本於消費借貸契約起訴請求被告返還系爭100
      萬元之借款，自無理由。
六、原告另請求本院函查自96年4月至96年10月間，被告及其配
    偶呂孟珊二人所有金融機構的存款資料一節，因原告主張其
    交付予被告之借款，均以現金交付，並非以款至被告夫妻
    之金融機構帳戶為之；又被告現任職台南縣警察局佳里分局
    ，九十六年度共有薪資所得1,110,173元，有稅務電子閘門
    財產所得調件明細表可稽，則被告應具有相當資力，亦可認
    定，縱令被告與其配偶呂孟珊在金融機構帳戶有相當之存款
    資料，尚難即認定係原告所借貸，而應償還予原告。本院因
    此認上開原告聲請函查之事項，並無必要，併予敘明。
七、原告受敗訴判決，其假執行之聲請即失所依據，應併予駁回
    。
八、本件訴訟費用為10,900元（裁判費10,900元），爰依民事訴
    訟法第87條第1項裁判如主文所示。
九、結論：本件原告之訴為無理由，依民事訴訟法第78條，判決
    如主文。
中    華    民    國    97    年    12    月    31    日
                  民事第一庭    法  官  孫玉文
以上正本係照原本作成。
如對本判決上訴，須於判決送達後20日內向本院提出上訴狀。
中    華    民    國    97    年    12    月    31    日
                                書記官  蘇玟心


司法院資訊處製作；財團法人民間司法改革基金會備份。
